臺灣臺北地方法院民事判決　　　　　　　　　　　九十二年度重訴字第一八六五號
　　原　　　告　丙○○○
　　訴訟代理人　葉大殷律師
　　　　　　　　張勝傑律師
　　被　　　告　乙○○
　　訴訟代理人　呂金貴律師
當事人間所有權移轉登記事件，本院於民國九十三年七月二十日言詞辯論終結，判決
如下：
    主  文
原告之訴及假執行之聲請均駁回。
訴訟費用由原告負擔。
    事  實
甲、原告方面：
壹、聲明：
一、被告應將附表所示六筆土地辦理移轉登記予原告。
二、原告願供擔保，請准宣告假執行。
貳、陳述：
一、原告所有坐落台北市○區○○段三小段三一四、三一五、三二二、三二三、三四
    ０、三四一地號等如附表所示六筆土地（下稱系爭六筆土地），其中三四一、三
    一四地號土地原即為原告所有，另三二二、三二三、三四０地號之土地原為訴外
    人江素蘭所有，三一五地號之土地為吳富子、吳文雄等人所有。各所有權人於民
    國六十一、六十二年間在系爭土地上興建房屋時，因土地並非完整之坵塊，僅二
    筆土地臨大理街，各該土地所有權人乃相互進行交易，即江素蘭向原丙○○○購
    買臨大理街之三一四地號土地持分計二十二分之十五，丙○○○則向江素蘭購買
    位於三四一地號後方未能臨街之三二二、三二三及三四０地號之土地，並向吳富
    子等人購買三一五地號土地之持分計三分之二，原告即有如附表所示之土地面積
    與範圍。前述土地交易之變更登記事宜，相關當事人均委由代書甲○○處理，不
    知何故，拖延至六十八年間仍未辦妥變更登記，當時原告之債權人即訴外人游昭
    文對原告名下之華江段三小段三四一、三一四地號之土地聲請法院查封，其後撤
    銷查封，原告為避免相關不動產再遭查封，乃於同日將該二筆土地信託予被告乙
    ○○，因而登記為被告名下之土地。嗣另將其他自江素蘭、吳富子等人取得之土
    地登記在被告名下，雙方間對系爭土地成立信託關係。
二、因系爭土地信託之目的在於避免系爭土地遭債權人查封拍賣，雙方即約明：１系
    爭土地應於信託關係終止後移轉登記予原告，且信託關係存續期間系爭土地之所
    有權狀由原告保管。２信託關係存續期間，系爭土地之地價稅由原告負責繳納。
　３信託關係存續期間，被告不得就坐落於系爭土地上，由原告丙○○○之女鄭慧
　  珠及鄭素華所有之房屋（即門牌號碼台北市○○區○○街一二二號一樓至四樓及
    頂樓增建部分）主張任何權利。兩造亦曾因虛偽之土地買賣，受鈞院七十年易字
    第二九八八號刑事判決判處有期徒刑六個月。經提起上訴後，台灣高等法院刑事
　　庭以七十年度上易字第二四四三號刑事判決維持原判駁回上訴而確定；且系爭土
　  地自七十年起，其地價稅即由原告丙○○○負責繳納，被告未曾繳付過任一期之
    地價稅。另訴外人江素蘭於鈞院另案即九十一年度訴字第六五八二號請求返還不
　　當得利事件曾到庭陳稱：「我在民國六十一、二年蓋房子的時候，土地是向丙○
　　○○購買，實際上過戶是在七十年辦理，購買的地號是華江段三小段三一四地號
  　」。由上開事實可證明兩造間對系爭土地有信託關係存在。原告向被告請求返還
    土地，反而拒絕，且以系爭土地所有權人自居，向鈞院起訴主張原告之女鄭慧珠
　  及鄭素華所有坐落於系爭土地上之房屋無權占有系爭土地，並要求鄭慧珠及鄭素
    華返還占用土地之不當得利，由鈞院以九十二年度訴字第六五八二號受理中。為
    此，原告不得已以本件起訴狀送達代原告為終止系爭信託關係之意思表示，依契
    約終止後之回復原狀法律關係，請求被告辦理系爭土地之移轉登記。
三、對於被告答辯之意見：
（一）被告關於本件之答辯無非以：系爭六筆土地是原告被告借款因無法償還而過戶
      抵債者，否認兩造就系爭土地有「信託」關係存在、系爭六筆土地依移轉當時
   　 之公告現值計算，其價值約略與借款金額相當等語云云。惟所述均與事實不符
　　　。原告否認有向被告借款之事實；而前述刑事案件檢察官起訴書、刑事判決書
　　　均明白認定兩造間之土地買賣係虛偽買賣，使地政機關公務員登載不實。
（二）被告於前揭刑事程序中均主張原告係以三一四地號、及三四一地號二筆地號過
      戶抵債，其於鈞院另案九十一年度訴字第六五八二號民事事件中亦具狀陳述：
　    「因丙○○○向原告乙○○借款二百五十萬元未還，故以該兩筆土地過戶抵債
      」云云。惟被告於本件卻又主張系爭六筆土地之過戶全用於抵債，被告之前後
      陳述顯然反覆矛盾，二筆土地與六筆土地之差異大，如果真向原告買受土地，
      怎可能連買賣究係二筆或六筆都無法釐清。
（三）被告乙○○於本件主張：「原告曾於土地過戶不久，騙被告土地已有人要買了
  　　，要被告領交印鑑證明書、印鑑等，今始發現後用於偷偷過戶持分給江素蘭之
　　　用」云云。惟被告於鈞院另案九十一年度訴字第六五八號民事事件起訴時曾主
　　　張訴外人江素蘭無權占有系爭三一四地號之土地，因而將江素蘭列為被告請求
　　　其償還相當於租金之不當得利，其後又具狀表明：「本案經鈞院實施測量後，
  　　原告（即本件被告乙○○）認為江素蘭所有之上開建物使用三一四地號土地部
　    分，應屬其持分之範圍，未佔用到原告持分，故陳明撤回對被告江素蘭部分之
      訴訟」，若江素蘭之土地持分果係因丙○○○向乙○○騙取印鑑及印鑑證明書
      所偷偷過戶，被告發現後更應向江素蘭追討土地及不當得利才是，怎可能於將
      之列被告起訴後反承認其權利之存在而撤回其訴呢？被告所辯顯反覆矛盾。
（四）被告就系爭土地之地價稅一直以來均由原告繳交乙節並不爭執，惟另辯稱此乃
      因當時丙○○○表示無法給付租金給原告，願意以代繳稅方式免被告受到損失
      云云。然原告係基於土地所有權人之地位而繳交地價稅，並非因無法給付租金
　    而以代繳租金之方式代之，蓋系爭土地每年地價稅總額僅三萬餘元（以八十五
      年度為例，系爭六筆土地之地價稅總額為三萬五千三百七十五點元），此與被
　　　告於另案主張之租金每年近三十萬元相較，約僅十分之一，若系爭土地確係被
　　　告所買受，被告怎可能同意原告以如此低廉之金額抵付租金？被告所述顯與常
  　　情及經驗法則有違。
（五）被告另辯稱系爭六筆土地依移轉時之公告現值計算，其價值約略與借款金額二
  　　百五十萬元相當云云。惟台灣地區之土地公告現值長期低於市價甚多，乃公知
　    之事實，尤其系爭土地坐落之大理街為台北市萬華區○○○○○街，六十九年
      至七十年間（即系爭六筆土地過戶登記予被告時），系爭土地之市價更高出公
　　　告現值數倍之多，被告所稱之其以二百五十萬元之對價購買市價高出數倍系爭
　　  土地云云，顯與土地交易常情有違，實不足採。
（六）被告主張其於刑案判決確定後曾向原告索取所有權狀，以及原告向被告借款之
      憑證，被告已在過戶抵債時返還之等語云云，均非事實，被告否認之。
四、對於本件證人李廖色及張鄭勞證詞之意見：
（一）證人李廖色證稱：是我介紹原告向被告借錢的，時間已經很久，記不得云云。
　    惟證人所述，並非事實。證人李廖色曾向原告借款十萬元用於其子結婚或買房
      子之花費，並以在原告處工作之所得抵付此筆借款債務，若原告須向被告借款
　　　，如何有能力借款十萬元予證人李廖色？又證人李廖色果若介紹原告向被告借
　　　錢，則證人自己有借款之需要時，怎可能反向原告借款而非向被告借款？證人
  　　所述顯非事實。證人所稱借款金額（前後二次一百多萬元，後來的事不知道）
　    與被告主張之二百五十萬元並不相符。
（二）證人李廖色所稱：「我五十多歲受僱於原告，做了四、五年」，「（是否知道
  　　兩造被人告他們是假買賣？）我不知道這件事」、「（用土地設定抵押是何時
　    ？）那時我已經離開原告處，她已經沒有錢僱用我了，用土地抵債也是以後的
      事，我已經沒有在那裡做了」，更屬前後矛盾。蓋(1)證人李廖色係自六十六年
　　　（時年五十二歲）起受僱於原告（請見後述證人張鄭勞之證詞），其自稱做了
　　　四、五年，則至少七十、七十一年間乃在原告處工作，系爭土地之過戶登記係
  　　在六十九、七十年間所為，證人當時仍在原告處工作，故證人陳稱當時已離開
　    原告處，顯非事實。(2)另查本件原告與被告因系爭土地登記事件遭起訴判刑，
      乃七十年間之事情，如前所述，證人當時仍在原告處工作，證人怎可能不知此
　　　事。況且原告與被告被判刑，其關鍵之一即雙方無法證明有借款存在，若證人
  　　所稱曾帶原告向被告借款乙事無虛，當時何以不出庭作證。被告於當時歷審審
　    理中完全無隻言片語提及如此有利其主張之證人，任令法院作成有罪判決，卻
      於事隔二十三年後始於本訴訟中提出，完全悖離常情，毫無足採。
（三）證人李廖色另證稱：「原告說他土地很多，她有說土地要過給被告」、「土地
  　　在萬華車站那裡」、「用土地抵債也是（離開原告處）以後的事，我已經沒有
　    在那裡做了」等語，亦與本件事實不符，且與常理有違。因為(1)系爭六筆土地
      中，僅二筆係由原告直接過戶予被告，其餘四筆均係第三人江素蘭等人過戶予
　　　被告，故證人所稱，顯與本件事實不符，且證人自稱用土地抵債是其離開原告
  　　處以後的事，則證人如何得知相關事實，證人所述，顯亦自相矛盾。(2)況原告
　　　名下房產頗多，如擬以土地抵債，勢必連同土地及房屋一起過戶，或以無地上
　　　建物之土地為之，端不可能如本件土地有地上建物存在之情形下，僅過戶土地
  　　而不過戶房屋之道理。證人所述，亦與常理有違。證人李廖色所稱：「（兩造
　　　借錢有無借條？）有用舊時代簿子用紅線裝的帳簿寫，是被告拿給原告寫的」
　　　等語，亦與被告所稱系爭借款憑證已返還予原告乙事顯有出入，蓋若借款憑證
  　　係登記於簿子上，則還款時應係於簿子上記載還訖等語，鮮少有人將之撕下或
    　整本返還者，由此足見被告所辯，並非事實。
（四）證人張鄭勞於鈞院九十三年六月八日言詞辯論期日之證詞足證證人李廖色之證
      詞多所矛盾，毫無足採。由證人張鄭勞之證詞可知：證人張鄭勞係自六十六年
　　　六月起受僱於原告，另名證人李廖色稍後才受僱於原告，其受僱日期自在六十
  　　六年六月以後，若果如此，則六十九、七十年間兩造辦理系爭土地移轉登記及
　    被訴偽造文書時，證人李廖色仍在原告處工作，對於此等事實應非全然不知。
      詎料，證人李廖色竟證稱：「（是否知道兩造被人告他們是假買賣？）我不知
      道這件事」、「（用土地設定抵押是何時？）那時我已經離開原告處，她已經
　　　沒有錢僱用我了，用土地抵債也是以後的事，我已經沒有在那裡做了」此等證
　　  詞已與前述證詞有所矛盾。
參、證據：提出土地登記簿謄本影本、檢察官起訴書影本、本院七十年度易字第二九
    八八號刑事判決影本、台灣高等法院七十年度上易字第二四四三號刑事判決影本
    、系爭六筆土地所有權狀影本、本院九十二年度訴字第六五八二號民事判決影本
    、被告於另案九十一年度訴字第六五八二號事件提出之準備書狀影本、地價稅單
    影本九紙、本院九十一年度訴字第六五八二號九十三年一月三十日民事準備程筆
    錄影本及鍾瑩
乙、被告方面：
壹、聲明：如主文所示。
貳、陳述：
一、原告所提民事起訴狀雖主張系爭六筆土地是伊「信託」登記給被告等云云。被告
    否認之。實際上是原告於六十七、八年間因向被告借款二百五十萬元，無法清償
    ，自動聘請代書提供其女鄭素珠名下座落台北市○○路○段七十五巷十七號四樓
    之二房屋及其基地設定抵押作為擔保外，設定抵押後，被告發現竟列原告之女鄭
    素珠為債務人，乃要求原告能以自己名下財產設定抵押，當時原告表示願以名下
    土地過戶抵債，原告略聞其負債甚多為保護債權，不得已而接受，一切過戶手續
    均由原告委託代書辦理。不料，於其中三一四及三四一地號兩筆土地過戶後，竟
    有訴外人游昭文主張原告與被告共同偽造買賣契約，損害其債權，向檢察官告訴
    兩造共犯偽造文書罪，經提起公訴，並由法院判處徒刑六月。但被告在該刑案自
    始均據實供述，係原告向被告借款二百五十萬元未還，原告並承認曾提供其女鄭
    素珠名下不動產設定抵押作為擔保之事實，故原告如未向被告借款，又何必多次
    一舉提供女鄭素珠之不動產作為擔保，因被告不願接受，又因無法還款，故始以
　  該兩筆土地過戶抵債，此與原告在該刑案自始所供述之內容均一致。
二、於刑案第一審在七十年六月三十日判決兩造有罪後，原告丙○○○仍通知代書將
    系爭其餘四筆土地，於七十年八月十日辦理移轉過戶登記在被告乙○○之名下，
    可見系爭六筆土地確實是原告丙○○○向被告乙○○借款抵債而過戶者，否則該
    刑案判決僅提到三一四及三四一地號兩筆土地，原告何必在判決後仍將其餘四筆
    土地移轉登記給被告，甘冒再犯偽造文書之罪，而不怕被提起告訴，故無信託登
    記之事實。
三、原告雖於起訴狀稱兩造有信託關係云云。被告均否認之。因系爭土地是以抵債方
    式移轉所有權且一切之過戶手續是由原告委託代書辨理，故所有權狀當然亦由原
    告向代書取得，而刑案自檢察官實施偵察並提起公訴至判刑確定將近有半年之時
    間，被告於刑案判決確定後曾向原告索取所有權狀，原告告訴被告嗣地上房屋所
    有權辨妥登記後，再同時出售，並將土地款歸還被告，一拖數年未見原告有出售
    房屋之行動，原告曾於土地過戶不久，騙被告土地已有人要買了，要被告領交印
    鑑證明書、印鑑等，今始發現後用於偷偷過戶持分土地給江素蘭之用，嗣被告曾
    多吹要求歸還權狀時，原告則向被告表示已遺失尋找不著，以後更避不見面，故
    被告才另向地政機關申請補發權狀。至於由原告丙○○○代繳地價稅一節，乃因
    當時原告表示無法付租金給被告在房屋出售前，暫願意以代繳稅金方式免被告受
    到損失，更何況後述原告移轉系爭六筆土地之當期公告現值計算，其計價總值仍
    低於其向被告借款之金額，故地價稅由原告繳納亦無不妥之處。甚且至八十四、
    五年間，原告已不再繳納地價稅，才由被告自行繳納，故原告所稱上開之「信託
    之目的」及「約定內容」並非實在。
四、系爭六筆土地依原告所提原證一及原證二之土地登記簿之記載，均係以「買賣」
　  之原因辦理移轉登記與被告者，且其「原因發生日期」除三一四地號及三四一地
    號兩筆載為六十九年八月二十八日外，同段三一五地號、三二二地號、三二三地
    號、二一四０地號四筆土地則均為七十年六月二十二日，故六筆土地移轉當時應
    適用民國六十九年九月之公告現值，而系爭六筆土地在六十九年九月之每平方公
    尺公告現值分別為: 三一四地號為22,400元、三一五地號為22,400元。三二二地
    號為22,400元、三二三地號為19,700元、三四O地號為18,080元、三四一地號為
    22,400元，此有各該土地之公告現值表可稽。六筆土地按其面積及適用之公告現
    值計算，總值為2,354,827元，雖略低於原告向被告借款之金額，但其價值約略
　　數額相當。
五、依證人李廖色女士在鈞院結證證言，應可證明兩造問確實有借貸關係及將土地過
    戶抵債等之事實。證人李廖色女士係十四年九月八日生，如依其所稱：「我是四
    十多歲時受僱於被告，五十多歲才受僱於原告」「五十多歲受僱於原告，做了四
　　、五年」等，可推知其係於六十四年以後受僱於原告；而被告自始主張原告借款
　  二百五十萬元無法清償，與證人所述相符
六、原告又主張被告對地價稅一直以來均由原告繳交乙節並不爭執，亦毫無理由。蓋
    系爭土地於六十九年及七十年間分別辦理移轉過戶登記在被告乙○○名下，而系
    爭六筆土地在六十九年九月之每平方公尺公告現值僅為22,400元、19,700元或
    18,080元不等，價值不高：若以六筆當次之移轉現值來看，其價值更低，且原告
    告當時負債甚多，經濟情況不好，無法給付租金給被告，故被告同意由原告代繳
    稅款方式抵租。被告在另案請求鄭慧珠及鄭素華二人給付相當於租金之不當得利
    ，係按六筆土地八十九年之公告地價每平方公尺四萬三千六百元之標準計算，兩
    者因時空差異，價值不同，自不可相提並論，應與社會常情及經驗法則無關。
七、原告另主張系爭土地坐落台北市萬華區○○○○○街，市價高出現值數倍等云云
  　，與事實不符。系爭土地坐落之大理街為台北市萬華區○○○○○街係於八十三
    年以後之事實，原告未有任何具體證據空言主張當時市價高出公告現值數倍，與
    事實不符。
參、證據：系爭土地公告現值表影本一份等件為證，並聲請訊問證人李廖色。
    理  由
一、本件原告起訴主張：系爭六筆土地原為原告、訴外人江素蘭、吳富子、吳文雄所
    有，六十一年、六十二年間在各該土地上興建房屋時，各人相互進行交易，並委
    由代書辦理變更登記，但代書遲延辦理，六十八年間，原告與訴外人游昭文間有
    債務糾紛，致尚未辦理轉移為原告所有土地遭法院查封，其後法院撤銷查封，於
    六十九年十月二十日塗銷查封登記時，原告為避免相同不動產再遭查封，乃將其
    中二筆土地信託登記予被告，另原告向江素蘭、吳富子購買之地亦一同信託登記
    予被告；因信託登記系爭六筆土地在於避免原告之債權人查封拍賣，原告與被告
    對其中二筆土地，經法院以使地政機關公務員登載不實之罪判處有期徒刑六月，
    而土地所有權狀皆由原告保管，信託關係存續期間之地價稅亦由原告繳納，再者
    土地上原告之女鄭慧珠、鄭素華等二人所有之建物，被告不得主張任何權利等情
    ，雙方間具土地信託登記之事實明確，現被告拒絕返還土地，原告以起訴狀送達
    代終止契約之意思表示，依終止契約後回復原狀法律關係，求為命被告返還系爭
    六筆土地之判決。
    被告則以：系爭土地係原告於六十七、八年間因原告向被告借款二百五十萬元無
    法清償，自動請代書提供原告之女鄭素珠名下之房屋及其基地設定抵押作為擔保
    ，但因被告不識鄭素珠又無借貸關係，要求原告以自己名下財產設定抵押，原告
    即表示願以其名下土地過戶抵債，原告不得已而接受，不料其中二筆土地過戶後
    ，原告之債權人游昭文對原、被告二人提起偽造文書告訴，雖經法院判決兩造使
    公務員登載不實罪名成立，惟在該案中自始至終止，被告均供陳其中二筆土地係
    原告為避債過戶而非通謀虛偽意思表示，被告為不識字又無知識之人，在刑案中
    未虛偽陳述，惜未蒙法官採信，又因六筆土地過戶期間距今久遠，借款憑證已在
    過戶抵債時結清後散佚，迄今未留有任何資料，被告否認雙方間有信託登記關係
    存在等語，資為抗辯。
二、原告主張六筆土地係其信託登記在被告名義下，其中華江段三小段三四一、三一
    四地號土地因虛偽移轉登記，經訴外人游昭文提起告訴，兩造經法院以使公務員
    登載不實罪判處有期徒刑六月之事實，已據其提出土地登記謄本影本、檢察官起
    訴書、本院刑事庭七十年度易字第二九八八號、台灣高等法院七十年度字第二四
    四三號刑事判決影本及六筆土地登記為被告所有之所有權狀影本等件為證。又被
    告曾對上述六筆土地上為原告之女鄭慧珠、鄭素華提起無權占有返還還相當於租
    金不當利益之訴，另提出被告之起訴狀影本為證，刻由本院九十二年度訴字第六
    五八二號審理中，被告對前開證據並不爭執，惟以該六筆土地係原告移轉登記抵
    償所欠二百五十萬元債務等語置辯。因之，兩造所不爭執者為：系爭六筆土地現
    均登記被告名義下。兩造所爭執者為：究該六筆土地為原告信託登記於被告名下
    ，抑係原原告為抵償所欠債務而以土地移轉代償。
三、查系爭六筆土地之登記所有權人為被告，有原告提出之土地登記謄本可證，依土
    地法第四十三條規定，該登記即有絕對效力。被告辯稱取得系爭六筆土地，係因
    原告為償還二百五十萬元借款而以移轉土地抵債清償等語。原告主張系爭六筆土
    地移轉是因信託關係等情。被告對原告之債權憑證因散失而無法提出。又因兩造
    間無書面信託契約為證。是僅能依雙方提出之證據推斷。本件原告既主張被告取
    得土地係因信託關係，是為有利於己之事實，應由原告舉證證明信託關係存在。
    惟按信託，係指委託人將財產權移轉或為其他處分，使受託人依信託本旨，為受
    益人之利益或為特定之目的，管理或處分信託財產之關係，信託法第一條定有明
    文，故信託有為受益人利益或特定目的存在。原告在起訴狀稱系爭土地信託目的
    在於避免土地遭原告債權人查封拍賣，但此係為避免原告之財產被查封，已不符
    信託目的。
四、原告主張兩造間有信託關係存在之證明為系爭土地所有權狀為原告保管等情。惟
    被告辯稱：該六筆土地作為抵償之用，由原告委託代書辦理即未交付權狀，前於
    刑案判刑確定後半年時間，向原告索取所有權狀，亦拒絕返還，被告已另向地政
    機關申請補發權狀等語。是依前所述，系爭六筆土地如信託登記予被告名義下，
    成為土地所有權人已有二十餘年，原告始終未對被告終止信託關係，而於因被告
    對其女鄭慧珠、鄭素華請求返還相當於租金不當利益訴訟後，始主張終止信託關
    係，請求被告返還原告土地，該土地所有權狀存於被告處，尚不足證明兩造間信
    託登記關係。
五、原告另主張信託關係存續期間系爭土地之地價稅由原告負責繳納等情。被告對此
    並不爭執，惟辯稱因當時原告表示無法給付租金予原告願意以代繳稅方式免被告
    受到損失等語。被告雖對原告無法給付租金，係積欠多少之租金未付，提出說明
    及舉證。然原告僅提出六筆土地中之華江段三小段三一四地號土地，自七十七年
    一萬八千元，至八十五年間地價稅三萬五千元影本為證（見原證十二），所稱信
    託關係存續期間為多久，須由原告代付多少之地價稅，是否包括其他土地，何以
    有二十多年期間之地價稅均由原告代付，均無明確之計算基礎；而原告又稱是為
    避免被查封土地而過戶登記在被告名下，足認原告對外有許多債務，但何以被告
    願受領該土地登記，承擔刑事追訴及負擔地價稅之風險，原告並未提出令人信服
    之理由。
六、原告否認兩造間有任何債權債務關係存在。原告聲請傳訊證人即承辦代書甲○○
    ，因伊未到庭而無法知原告願將土地登記在被告名義下原因。惟證人李廖色即在
    兩造家中任傭人到庭結證稱：「（兩造間有一個金錢借貸之事，妳是否清楚？）
    答：我知道，是我介紹原告向被告借錢的，時間已經很久，記不得，是我在原告
    那裡做了兩年多以後，才帶原告向被告借，當初借了五十多萬，後來第二次又借
    ，前後兩次共借了一百多萬元」「第一次借的錢沒有還錢，被告還向我要原告還
    錢，我就去向原告說借錢要還錢，但最後沒有還」「第二次借的錢也都沒有還」
    「（用土地設定抵押是何時？）答：那時我已經離開原告處，她己經沒有錢僱用
    我了，用土地抵債也是以後的事，我已經沒有在那裡做了」等語（見本院九十三
    年四月二十六日訊問筆錄）。據此證言可知兩造間有借貨關係存在之事實。原告
    否認向被告借錢，辯稱：證人李廖色證述不實，證人李廖色依另一證人張鄭勞證
    述，其曾向原告借款十萬元，原告如向被告借款，如何能借款予證人，證人所稱
    借款一百多萬元與被告所稱借款二百五十萬元並不相符，且證人於七十年間刑案
    調查中尚在擔任傭人，何以不出面作證云云。但證人係七十多歲老人，對兩造借
    款詳細情形或許不清楚，與兩造為雇主與僕傭關係，復為介紹二人認識借款，對
    雙方間存有借貸之事實，較之他人應知悉，其所見證內容，與被告所辯願將土地
    移轉情節相符，而原告對何以要轉讓土地予經傭人介紹之被告作為信託關係，卻
    不移轉與己較親關係之人，與常情明顯不符。
七、原告另以：本院七十年度易字第二九八八號刑事判決對原告與被告間所涉使公務
    員登載不實罪中，認定「被告乙○○與丙○○○相互間果係真實買賣，則被告乙
    ○○必先查明該二筆土地有無設定抵押權或被查封情事，始予買受，豈有不知已
    被查封。且如係真實買賣，又何必於本院民事執行處誤為啟封，函知地政機關塗
    銷查封登記之同日，急於辦理移轉所有權登記。足見被告所辯均係諉卸之詞，不
    足採信。」，與同案台灣高等法院七十年度上易字第二四四三號判決指出「惟查
    中華路二段七五巷十七號四樓之二房屋及基地抵押權設定，其債務人為鄭素珠而
    非丙○○○之女，但不能證明該抵押權之設定與丙○○○有何關係。且查依卷附
    上訴人二人之土地所有權移轉契約書價款交付方法記載係『俟登記完畢後一次付
    清』。惟據上訴人供稱未付價款，而曰係以前設抵押權（中華路房地）之債權抵
    為價款，第以上開說明，該債權之債務人非丙○○○，如何能以之價款之抵付。
    既無價款之給付，將價格高昂之土地輕易移轉，且於啟封之日聲請移轉登記，顯
    屬虛偽買賣。」等語，而認兩造間係虛偽買賣土地，則雙方間對系爭六筆土地為
    信託登記等情。但依刑事判決內容認定虛偽買賣者，係就華江段三小段三一四號
    及三四一地號兩筆土地，因原告之債權人游昭文提出告訴而受追訴，該案於七十
    年間起訴，於七十年六月三十日第一審判決本件兩造偽造文書罪成立，嗣於台灣
    高等法院於七十年八月三十一日判決駁回兩造之上訴而確定。然原告於刑案審理
    期間，於七十年八月十日再辦理其他四筆土地之過戶登記（見原證七）。原告於
    刑案涉案追訴期間，如為避免查封，尚辦理土地過戶，則與常情未符。其他四筆
    土地原告又遲未向被告要求返還，任令長期登記在被告名義下，待被告對原告子
    ，原告之主張，並非有據。
八、綜上所述，本件原告雖主張系爭六筆土地係其於六十九年、七十年間為避免債權
    人查封，乃信託登記在被告名義下，然依原告提出證據並不足證明兩造間有信託
    關係存在，原告主張終止信託關係請求返還土地，自不足取。被告抗辯其取得系
    爭土地係因原告為清償借款以系爭土地代償等情，應堪採信。從而，原告基於信
    託關係終止後回復原狀法律關係，請求被告返還如附表所示六筆土地，為無理由
    ，不應准許。原告之訴既經駁回，其假執行之聲請失所依據，應併予駁回。
九、結論：本件原告之訴為無理由，依民事訴訟法第七十八條，判決如主文。
中　　　華　　　民　　　國　　九十三　　年　　　八　　　月　　　十　　　日
                             民事第三庭  法  官    李維心
正本係照原本作成
如對本判決上訴，須於判決送達後廿日內向本院提出上訴狀
中　　　華　　　民　　　國　　九十三　　年　　　八　　　月　　　十　　　日
                                          書記官    林梅珍
